【裁判字號】    97,台非,299
【裁判日期】    970710
【裁判案由】    違反毒品危害防制條例
【裁判全文】
最高法院刑事判決              九十七年度台非字第二九九號
上  訴  人  最高法院檢察署檢察總長
被      告  甲○○
                    35號
上列上訴人因被告違反毒品危害防制條例案件，對於台灣雲林地
方法院中華民國九十六年八月二十四日第一審確定簡易判決（九
十六年度簡字第六四號，起訴案號：台灣雲林地方法院檢察署九
十六年度毒偵字第二五七號），認為違法，提起非常上訴，本院
判決如下：
    主  文
原判決撤銷。
甲○○施用第二級毒品，處有期徒刑伍月，如易科罰金，以新台
幣壹仟元折算壹日，減為有期徒刑貳月又拾伍日，如易科罰金，
以新台幣壹仟元折算壹日。扣案之第二級毒品甲基安非他命（驗
餘淨重拾點捌公克），沒收銷燬之。
    理  由
非常上訴理由稱：「按判決不適用法則或適用不當者，為違背法
令，刑事訴訟法第三百七十八條定有明文。又依法應於審判期日
調查之證據而未予調查者，其判決當然為違背法令，刑事訴訟法
第三百七十九條第十款亦有明文。另按受有期徒刑之執行完畢，
或受無期徒刑或有期徒刑一部之執行而赦免後，五年以內再犯有
期徒刑以上之罪者，方為累犯，此觀刑法第四十七條規定甚明。
又裁判確定前犯數罪者，併合處罰之；數罪併罰，宣告多數有期
徒刑者，於各刑中之最長期以上，各刑合併之刑期以下，定其刑
期，刑法第五十條、第五十一條第五款定有明文。故刑法第四十
七條所謂之『受有期徒刑之執行完畢』，就數罪併罰案件，係指
所定之執行刑，執行完畢而言，如於定執行刑之前，因有一部分
犯罪先確定，形式上予以執行，仍應依刑法規定定其應執行之刑
，俟檢察官指揮執行『應執行刑』時，再就形式上已執行部分予
以折抵，不能謂先確定之罪已執行完畢。經查：本件被告甲○○
前因施用毒品經台灣南投地方法院以九十四年度投刑簡字第四二
一號判處有期徒刑四月，因販賣毒品及轉讓毒品經台灣高等法院
台中分院以九十五年度上更(一)字第二九四號及九十五年度上訴字
第三三九號、三四○號判處有期徒刑十二年及十月，均經最高法
院維持原判而告確定，其中施用毒品罪之四月有期徒刑部分先確
定，被告即於九十四年九月六日入監服刑，並於九十五年一月四
日縮刑期滿出監，惟被告所犯上開三罪合於裁判確定前犯數罪，
併合處罰之規定，且其中施用毒品罪及轉讓毒品罪合於中華民國
九十六年罪犯減刑條例應減刑之規定，故經台灣高等法院台中分
院檢察署檢察官聲請法院定其應執行之刑，嗣經台灣高等法院台
中分院於九十六年十月十八日以九十六年度聲減字第三二八○號
裁定，定其應執行刑為有期徒刑十二年五月確定，再經台灣南投
地方法院檢察署檢察官換發執行指揮書，被告應至一百零七年十
一月二日始執行完畢，此有台灣高等法院被告全國前案紀錄表附
原審卷及刑案資料查註紀錄表及上開定執行刑之裁定可稽，是被
告所犯上開施用毒品罪因與其所犯販賣毒品等罪合併定其應執行
刑，應至一百零七年十一月二日始執行完畢，則被告於九十六年
二月間再犯本件施用第二級毒品罪時，其前之施用毒品罪應尚未
執行完畢，雖檢察官係於本件判決確定後始就上開三罪聲請法院
定應執行之刑，然被告所犯之罪於卷附之前科表內俱有明載，為
保護被告利益，原審就被告施用毒品罪部分是否應與其販賣毒品
等罪合併定執行刑，該施用毒品罪是否執行完畢，被告是否構成
累犯，均應依職權調查，乃未予詳查，即認被告前所犯施用毒品
罪已執行完畢，而依刑法第四十七條論其為累犯，並加重其刑，
自有應調查之證據未調查及適用法則不當之違法，而顯然於判決
結果有所影響。案經確定，且於被告不利，爰依刑事訴訟法第四
百四十一條、第四百四十三條提起非常上訴，以資糾正。」等語
。
本院按判決不適用法則或適用不當者，為違背法令，刑事訴訟法
第三百七十八條定有明文。又依法應於審判期日調查之證據未予
調查，致適用法令違誤，而顯然於判決有影響者，該項確定判決
即屬違背法令，得提起非常上訴，亦有司法院釋字第一八一號解
釋可稽。而事實審法院對於被告有無累犯之事實，應否適用刑法
第四十七條累犯之規定加重其刑，即屬法院認定事實與適用法律
之基礎事項，客觀上有其調查之必要，倘被告不合累犯之要件，
而事實審並未詳加調查，致判決時適用累犯之規定論處，即屬刑
事訴訟法第三百七十九條第十款所規定依法應於審判期日調查之
證據未予調查，其判決當然為違背法令。另按受徒刑之執行完畢
，或受一部之執行而赦免後，五年以內故意再犯有期徒刑以上之
刑之罪者，為累犯，為刑法第四十七條第一項所明定。又裁判確
定前犯數罪者，併合處罰之；數罪併罰，宣告多數有期徒刑者，
於各刑中之最長期以上，各刑合併之刑期以下，定其刑期，刑法
第五十條、第五十一條第五款定有明文。故刑法第四十七條所謂
之「受徒刑之執行完畢」，就數罪併罰案件，係指所定之執行刑
執行完畢而言。如於定執行刑之前，因有一部分犯罪先確定，形
式上予以執行，仍應依刑法規定定其應執行之刑，俟檢察官指揮
執行「應執行刑」時，再就形式上已執行部分予以折抵，不能謂
先確定之罪已執行完畢。本件被告甲○○前因施用第二級毒品經
台灣南投地方法院於民國九十四年八月二日以九十四年度投刑簡
字第四二一號判處有期徒刑四月，因轉讓第二級毒品及販賣第一
級毒品經台灣高等法院台中分院分別於九十五年六月十三日以九
十五年度上訴字第三三九、三四○號判決及九十五年十二月二十
六日以九十五年度上更(一)字第二九四號判決依序判處有期徒刑十
月及十二年，均經本院維持原判而告確定，其中施用第二級毒品
罪之四月有期徒刑部分先於九十四年八月十八日確定，被告即於
九十四年九月六日入監服刑，並於九十五年一月四日縮刑期滿出
監，惟被告所犯上開三罪合於裁判確定前犯數罪，併合處罰之規
定，且其中施用及轉讓第二級毒品等罪合於中華民國九十六年罪
犯減刑條例應減刑之規定，故經台灣高等法院台中分院檢察署檢
察官聲請法院定其應執行之刑，嗣經台灣高等法院台中分院於九
十六年十月十八日以九十六年度聲減字第三二八○號裁定，定其
應執行刑為有期徒刑十二年五月確定，再經台灣南投地方法院檢
察署檢察官換發執行指揮書，被告應至一百零七年十一月二日始
執行完畢等情，此有台灣高等法院被告全國前案紀錄表附原審卷
及刑案資料查註紀錄表及上開定執行刑之裁定可稽，雖被告前所
犯之施用第二級毒品罪部分，因先判決確定，而經於九十五年一
月四日縮刑期滿出監，然依上開說明，被告所犯前開三罪所處之
徒刑，仍應以所定「應執行刑」執行終了之日即一百零七年十一
月二日始為執行完畢，不能謂於九十五年一月四日已執行完畢。
是被告於九十六年二月間再犯本件施用第二級毒品罪時，其前案
之施用第二級毒品罪所處有期徒刑四月，應屬尚未執行完畢，即
與累犯構成要件不符。雖檢察官係於本件判決確定後始就上開三
罪聲請法院定應執行之刑，然原審卷內所附之被告前案紀錄表，
對被告所犯該三罪之偵查、起訴及判決情形，均有詳細記載，原
審對於被告所犯該施用、轉讓第二級毒品及販賣第一級毒品三罪
，是否符合併合處罰而得合併定其應執行刑，及施用第二級毒品
罪所處之有期徒刑四月，是否確已執行完畢等，與被告有無累犯
事實有關之事項，未詳予調查，即論以累犯予以加重其刑，並依
中華民國九十六年罪犯減刑條例規定減刑（處有期徒刑六月，減
為有期徒刑三月），自屬依法應於審判期日調查之證據未予調查
，致適用法則不當，而顯然於判決有所影響，該判決當然違背法
令。案經確定，且於被告不利，非常上訴執以指摘，洵有理由，
應由本院將原判決撤銷，改判如主文第二項所示，以資救濟。
據上論結，應依刑事訴訟法第四百四十七條第一項第一款但書，
毒品危害防制條例第十條第二項、第十八條第一項前段，刑法第
十一條前段、第四十一條第一項前段，中華民國九十六年罪犯減
刑條例第二條第一項第三款、第七條，判決如主文。
中    華    民    國  九十七  年    七    月    十    日
                      最高法院刑事第二庭
                          審判長法官  莊  登  照
                                法官  黃  一  鑫
                                法官  徐  昌  錦
                                法官  許  錦  印
                                法官  蔡  國  在
      本件正本證明與原本無異
                                      書  記  官
中    華    民    國  九十七  年    七    月   十五   日
                                                      Ｑ
附錄本案論罪科刑法條
毒品危害防制條例第十條第二項
施用第二級毒品者，處三年以下有期徒刑。


司法院資訊處製作；財團法人民間司法改革基金會備份。
